臺灣臺中地方法院刑事判決　　　　　　　　　　　　　九十一年度訴字第五四三號
　　公　訴　人　臺灣臺中地方法院檢察署檢察官
　　被　　　告　甲○○
右列被告因違反著作權法案件，經檢察官提起公訴（九十一年度偵字第一八九三號）
，本院判決如左：
    主  文
本件公訴不受理。
    理  由
一、公訴意旨略以：被告甲○○明知「訐譙龍」美術圖騰係在線上網際股份有限公司
    （以下簡稱在線上公司）所享有著作財產權之著作物，竟基於散布意圖，於民國
    九十年十一月間某日，向不詳姓名成年男子，以每個新臺幣（下同）九十元之價
    格販入未經授權，含有前開美術圖騰之行動電話外殼五個，旋即在其所經營，位
    於臺中市○區○○路三段五十八號，從事通訊器材買賣之「創新行」內，陳列上
    開行動電話外殼，擬以每個一百五十元之價格販售而交付予不特定人營利，並以
    之為常業。迄九十一年一月十六日下午七時五十分許，為警在上址店內當場查獲
    ，並扣得印有「訐譙龍」美術著作之行動電話外殼五個。因認被告涉有違反著作
    權法第八十七條第二款規定，而犯同法第九十四條、第九十三條第三款之罪嫌。
二、公訴人認被告涉有違反著作權法第九十四條、第九十三條第三款之常業犯罪嫌，
    係以被告陳列手機外殼行為已長達二月餘，足見有長久經營之打算，其有以此為
    常業之故意甚明，資為論據。訊據被告則堅決否認有何常業犯行，辯稱：伊經營
    通訊行已三、四年時間，經營項目即係與手機相關之產品，每次進貨均係一大批
    進貨，不會特別留意貨品外型，或有無合法授權，除非產品圖案不喜歡才會退貨
    等語。
三、按所謂常業犯，係指將犯罪作為賴以維生之職業者而言。而侵害著作權之常業犯
    ，應係指「以侵害著作權營生」或「恃侵害著作權為生」，始克相當。故行為人
    縱先後多次侵害著作權之行為，如並未以之維生，仍不得謂係常業犯，有最高法
    院八十五年度台上字第二０八０號判決可資參照。經查，本件被告開設「創新行
    」經營通訊器材買賣，已歷時三、四年等情，業據被告供明在卷，且被告在「創
    新行」內所販賣之通訊產品，種類、樣式繁多，並非限於印有「訐譙龍」美術著
    作之手機外殼一節，亦有現場照片六張可資佐憑。被告復陳稱被查扣印有「訐譙
    龍」美術著作之手機外殼五個，係以每個九十元買進，而欲以一百五十元賣出等
    語，有警訊筆錄可稽，則被告縱將前開扣案之行動電話外殼全部售出，收入亦僅
    七百五十元。綜上可知，被告應係以販賣各式通訊產品，賺取差額利潤為業，而
    非專以販賣印有「訐譙龍」美術著作之手機外殼為業，要屬無疑；另依被告買進
    之數量，及得藉以獲取之利潤以觀，顯亦無法恃以維生，亦臻明確。被告辯稱伊
    非常業犯等語，即堪信採。是核被告所為，應係犯著作權法第九十三條第三款之
    罪，公訴人認被告所為係犯同法第九十四條之常業罪，容有未洽。
四、又按告訴乃論之罪，告訴人於第一審辯論終結前得撤回其告訴，又告訴經撤回者
    ，應諭知不受理之判決，刑事訴訟法第二百三十八條第一項、第三百零三條第三
    款定有明文。查本件被告所為，應係涉犯著作權法第九十三條第三款之罪，已如
    前述，而依同法第一百條規定，該罪須告訴乃論。茲因被告已與告訴人在線上公
    司達成和解，告訴人並具狀撤回其告訴，有刑事撤回告訴狀一份附卷可考，揆諸
    上開說明，爰不經言詞辯論，諭知不受理之判決。
據上論斷，應依刑事訴訟法第三百零三條第三款、第三百零七條判決如主文。
中      華      民      國      九十一      年    五    月    二十四    日
                                臺灣臺中地方法院刑事第二庭
                                    法  官  莊  嘉  蕙
右正本證明與原本無異。
如不服本判決，應於送達後十日內向本院提出上訴狀（須附繕本），上訴於臺灣高等
法院臺中分院。
                                    書記官
中      華      民      國      九十一      年    五    月    二十四    日
